【裁判字號】    97,上重更(一),20
【裁判日期】    980122
【裁判案由】    違反毒品危害防制條例
【裁判全文】
臺灣高等法院高雄分院刑事判決    97年度上重更(一)字第20號
上  訴  人
即  被  告  乙○○
                    （
選任辯護人  許再定律師
上列上訴人因違反毒品危害防制條例案件，不服臺灣高雄地方法
院97年度重訴字第9 號中華民國97年4 月2 日第一審判決（起訴
案號：臺灣高雄地方法院檢察署96年度偵字第31265 號、97年度
偵字第1662號；併辦案號：同署97年度偵字第4061號），提起上
訴，判決後，經最高法院發回更審，本院判決如下：
     主  文
原判決撤銷。
乙○○共同運輸第一級毒品，累犯，處無期徒刑，褫奪公權終身
。
扣案第一級毒品海洛因（毛重貳萬壹仟壹佰肆拾貳公克，淨重貳
萬零壹佰柒拾壹公克，驗餘淨重貳萬零壹佰拾捌點玖玖公克）
沒收銷燬；鋼鐵模具組沒收。
     事  實
一、乙○○曾於民國79年間，因偽造有價證券、偽造署押、逃亡
    等案件，分別經法院判處有期徒刑3 年3 月、3 月、2 年，
    並經臺灣高等法院臺中分院80年度聲字第57號裁定定其應執
    行刑為有期徒刑4 年8 月確定，於80年5 月31日入監執行，
    82年5 月5 日縮短刑期假釋出監，83年9 月18日假釋期滿執
    行完畢，猶不知悔改，明知海洛因係行政院依懲治走私條例
    第2 條第4 項公告之「管制物品及其數額」甲類第4 款管制
    進出口物品，且為毒品危害防制條例第2 條第2 項第1 款所
    稱之第一級毒品，不得持有、運輸，竟與劉禮增（其因後述
    共同運輸第一級毒品罪，經臺灣高等法院以89年度上更一字
    第1182號判處無期徒刑，褫奪公權終身，並經最高法院91年
    度台上字第1603號判決駁回上訴確定）、鄧鎮國（臺灣桃園
    地方法院檢察署另案通緝中）及姓名年籍不詳綽號「阿明」
    之成年人，共同基於私運管制物品進口及運輸第一級毒品海
    洛因之犯意聯絡，先由劉禮增、鄧鎮國於88年5 月初某日，
    在臺北市○○路與民權東路口附近之某咖啡店內，謀議以模
    具內夾藏海洛因運輸進口，由鄧鎮國負責在泰國某地，將海
    洛因分別以牛皮紙包裝為60小塊後，藏於其所有之3 組外圍
    長44公分、寬39.9公分，高54.6公分、總重約1750公斤之3
    層鋼鐵模具內（其中每1 組鋼鐵模具之第1 層凹槽內寬28.4
    公分、長33.5公分、深8.8 公分內置放8 塊海洛因、第2 層
    置放12塊海洛因，3 組鋼鐵模具共60塊海洛因），由劉禮增
    負責找尋不知情之國內廠商代為申報進口模具。劉禮增見其
    妹婿陶克平所經營之創品股份有限公司（下稱創品公司）為
    C1貨物免驗廠商，遂於88年5 月15日以新臺幣（下同）100,
    265 元之代價，商請不知情之陶克平代為申報上開鋼鐵模具
    3 組，劉禮增與鄧鎮國並於同年5 月24日前往創品公司，陶
    克平則交代該公司不知情之員工洪秀薷於同日辦理該批貨物
    進口事宜。鄧鎮國則於同年5 月27日將上開內藏海洛因之模
    具3 組，由泰國曼谷委由荷蘭航空公司ＫＬ877 號班機運輸
    送至我國中正國際機場貨運站（主提單號碼074/00000000號
    、分提單號碼為10535 號），由洪秀薷於翌日（28日）委請
    三光社有限公司（址設臺北市○○○路○ 段96號2 樓3 室）
    不知情之職員蕭寶珠代為辦理報關提貨手續，並於同年5 月
    31日驗關後，通知不知情之成年人于滋濤前往中正機場領貨
    運送至創品公司。鄧鎮國則於貨物到站後之5 月28日即與不
    知情之同居女友蔡雪蓉離開國境，有關提交貨事宜由與之有
    犯意聯絡之乙○○負責連繫。乙○○則於88年5 月31日晚間
    8 時許，在臺北市士林區金雞廣場附近，交付劉禮增擬充作
    創品公司押金之20萬元及作為聯絡用之行動電話號碼，並指
    示劉禮增聯絡貨車運送上開鋼鐵模具事宜。乙○○復於88年
    5 月29日晚間8 時許，在高雄市○○路367 號甲○○住處樓
    下，邀知情之甲○○（其因後述共同運輸第一級毒品罪，經
    臺灣高等法院以89年度上更一字第1182號判處有期徒刑12年
    ，褫奪公權5 年，並經最高法院91年度台上字第1603號判決
    駁回上訴確定）接載前開夾藏海洛因之鋼鐵模具，經甲○○
    允諾後，遂基於共同運輸上開內夾藏有海洛因之鋼鐵模具之
    犯意聯絡，先由乙○○於88年5 月30日，交付甲○○000000
    0000號行動電話1 只（以他人名義申辦）供聯絡使用，嗣由
    「阿明」指示甲○○於與運送車輛會合後，引導該車輛及人
    員前往高雄縣仁武鄉後港巷88號「惠大鐵工廠」卸貨，並應
    允以15,000元為報酬。嗣於88年5 月31日晚間，內政部警政
    署航空警察局（下稱航警局）人員循線查獲劉禮增後，遂由
    員警指示劉禮增續與鄧鎮國保持聯繫，再由已實無運送真意
    之劉禮增依照乙○○先前之指示聯絡不知情之秦曾潮（綽號
    阿文）繼於88年6 月1 日上午9 時30分許，由桃園縣蘆竹鄉
    ○○○街36號，將置有海洛因之鋼鐵模具3 組裝車運往高雄
    ，劉禮增並未告知秦曾潮確切之交貨地點，只向秦曾潮稱「
    李先生」會主動連絡並告知要將貨送至高雄何處。嗣於秦曾
    潮駕駛車輛沿中山高速公路南下途中，由甲○○以00000000
    00號行動電話聯絡詢問所在位置，最後始告知秦曾潮於同日
    下午3 時30分許，將該批模具載至中山高速公路高雄縣大社
    交流道後，並開啟故障燈資為識別，甲○○隨即駕駛向所任
    職盈賓工程公司借得之車牌號碼YW-9588 號小貨車趨前詢問
    並查看，經確定無誤後，嗣於指示秦曾潮尾隨其所駕駛小貨
    車前往上開鐵工廠時，即為跟監之員警當場查獲，並扣得上
    開共犯鄧鎮國所有供運輸海洛因所用之鋼鐵模具3 組，暨其
    內所藏置之海洛因（毛重21142 公克，淨重20 171公克，驗
    餘淨重20138.99公克）。乙○○知悉甲○○案發被捕後，於
    88年6 月8 日搭機前往香港轉赴大陸地區，嗣於89年間在大
    陸地區因另犯毒品等案件經大陸地區法院判刑8 年，入監執
    行至96年11月2 日始遣返澳門，而由我國警方自澳門拘提押
    解回台。
二、案經臺灣高雄地方法院檢察署檢察官自動檢舉偵查起訴及移
    送併辦。
     理  由
甲、證據能力方面：
  一證人陶克平、洪秀薷、秦曾潮、甲○○、劉禮增、蔡雪蓉、
    于滋濤等人警詢陳述，其性質雖屬傳聞證據，惟上開警詢筆
    錄內容，業經本院審理時予以提示並告以要旨，且經檢察官
    及被告表示意見，當事人或辯護人已知上述筆錄乃傳聞證據
    ，且均未於言詞辯論終結前對該等筆錄內容異議，且本院審
    酌上開筆錄作成時，較無人情施壓或干擾，亦無不當取供之
    情形，認為以之作為本案之證據亦屬適當，依刑事訴訟法第
    159 條之5 第1 項規定，自得為證據。
  二證人陶克平、洪秀薷、秦曾潮、甲○○等人於偵查中經具結
    之陳述，並未曾提及檢察官在偵查時有不法取供之情形，且
    亦無證據足以證明證人上開陳述有顯不可信之情況，依刑事
    訴訟法第159 條之1 第2 項規定，自得為證據。
  三卷附被告入出境明細資料、海關進出口貨物稅費繳納證兼匯
    款申請書、法務部調查局97年3 月25日調緝參字第09700115
    840 號函、內政部警政署航空警察局97年3 月25日航警刑字
    第097008118 號函等，固均屬書面之傳聞證據，然檢察官、
    被告、辯護人已於本院就此證據能力均表示無意見，且本院
    認為以之作為本件論証之證據，均與待證事實具有關聯性，
    作為本案之證據亦屬適當，依刑事訴訟法第159 條之5 第1
    項規定，自得為證據。
  四按鑑定人由審判長、受命法官或檢察官就下列之人選任1 人
    或數人充之：(一)就鑑定事項有特別知識經驗者。(二)經政府機
    關委任有鑑定職務者；鑑定之經過及其結果，應命鑑定人以
    言詞或書面報告；法院或檢察官得囑託醫院、學校或其他相
    當之機關、團體為鑑定，或審查他人之鑑定，並準用第203
    條至第206 條之1 規定，刑事訴訟法第198 條、第206 條第
    1 項、第208 條第1 項定有明文。本件卷附內政部警政署刑
    事警察局88年6 月28日刑鑑字第59461 號鑑驗通知書，雖係
    被告以外之人於審判外之書面陳述，然內政部警政署刑事警
    察局係臺灣高等法院檢察署關於毒品種類、成分鑑定之概括
    選任鑑定機關，此有臺灣高等法院檢察署92年9 月9 日檢文
    允字第0921001203號函附之「臺灣高等法院檢察署檢察長概
    括選任鑑定機關表列」足參，則上開槍彈鑑定書，為刑事訴
    訟法第159 條第1 項規定之例外情形，應有證據能力。
乙、實體方面：
一、訊據上訴人即被告乙○○固供認伊有於上述時、地交付20萬
    元給劉禮增，伊之後於高雄又將手機、晶片交給甲○○等事
    實，惟否認上開共同運輸第一級毒品犯行，辯稱：伊僅認識
    鄧鎮國、阿明等人，伊不認識劉禮增，鄧鎮國。劉禮增、阿
    明等人如何找國內廠商自泰國進口模具及模具如何報關空運
    進入台灣，伊均不知情亦未參與策劃、謀議；之後係因鄧鎮
    國自國外打電話回台灣給伊，要跟伊借20萬元，並要伊將20
    萬元交給劉禮增，錢的用途伊並不知情；伊在高雄亦係受劉
    禮增、阿明之託，才將手機晶片交給甲○○，並介紹他們認
    識，之後係鄧鎮國、劉禮增、阿明直接與甲○○聯繫，如何
    找司機運送模具南下至高雄鐵工廠卸貨等過程，伊均未參與
    並不知情，本案運輸海洛因毒品係鄧鎮國、劉禮增、阿明、
    甲○○等人間有犯意聯絡，伊對於本案運輸海洛因毒品並不
    知情，更無立於主導地位云云。
二、然查：
  (一)上開事實欄所載共同運輸第一級毒品私運進口等情，業據被
    告乙○○於原審行準備程序及審理中坦承不諱（見原審卷第
    36、37、112 、115 頁），而扣案之鋼鐵模具3 組，其內所
    置放之物品，經鑑定結果確為海洛因（毛重21142 公克，淨
    重20171 公克，驗餘淨重20138.99公克），有卷附內政部警
    政署刑事警察局88年6 月28日刑鑑字第59461 號鑑驗通知書
    （外放）、照片暨該批海洛因扣案可稽。又被告知悉甲○○
    案發被捕後，於88年6 月8 日搭機前往香港轉赴大陸地區，
    嗣於89年在大陸地區因另犯毒品等案件經大陸地區法院判刑
    8 年，入監執行至96年11月2 日始遣返澳門，而由我國警方
    自澳門拘提押解回台等情，除據被告自白外，並有被告入出
    境明細資料足佐（見警一卷第32頁）。被告於警詢、偵查及
    原審受理羈押聲請時，雖供稱：「他（指綽號『阿明』之不
    詳姓名成年男子）提議他要走私一批安非他命到台灣，只要
    我幫忙，他即能錢借給黃上豐打官司，我即答應幫他接洽毒
    品」、「（問：你參與何部分﹖）介紹運輸，我叫『阿南仔
    』幫鄧鎮國接東西，接模具，當時鄧鎮國跟我說是安非他命
    」、「我只知道鄧鎮國跟我說是安非他命」、「我只是幫鄧
    鎮國介紹甲○○去幫鄧鎮國運那批毒品，那時鄧鎮國跟我說
    那批是安非他命」（見警1 卷第10頁、第31265 號偵查卷第
    7 頁、第8 頁、原審聲羈卷第5 頁、第6 頁），表示被告所
    共謀運輸入境至台灣之毒品為安非他命，並非海洛因云云。
    然查海洛因之價格高於安非他命甚多，此為一般所皆知，而
    被告於原審受理羈押聲請時，已經坦承此次之利潤為新台幣
    100 萬元（見原審96年度聲羇字第1236號卷第6 頁），被告
    僅為共謀之一，即可獲得如此高之利潤，可見該運輸入境之
    物品非比尋常；且被告既係在國內負責接貨驗收之人，與鄧
    鎮國及「阿明」之人必然有相當信任關係，豈有不知內容物
    之理？再參酌以被告於原審審理中已經坦承不諱等情，足認
    被告乙○○已經明知鄧鎮國及「阿明」等人所運輸入境之物
    品係海洛因無疑。
  (二)共犯鄧鎮國、劉禮增如何謀議以上開進口模具內藏海洛因毒
    品方式，自泰國空運報關入境，並找妥司機載運模具南下高
    雄，而由甲○○與司機連絡卸貨至鐵工廠而為跟監員警查獲
    等事實，亦為被告所自承，復經證人陶克平、洪秀薷、戊○
    ○（跟監員警）、秦曾潮、甲○○、劉禮增、蔡雪蓉（鄧鎮
    國女友）、蕭寶珠、于滋濤等人各於前案（即劉禮增、甲○
    ○共同運輸第一級毒品案件「臺灣高等法院以89年度上更一
    字第1182號」）之警詢、偵查、一、二審等程序中證述明確
    ，並有海關進出口貨物稅費繳納證兼匯款申請書可稽（附於
    上開案件偵卷），且此部分事實，業據劉禮增、甲○○上開
    案件確定判決認定在卷（該刑事確定判決，見原審卷第46-5
    3 頁）。
  (三)證人甲○○於原審審理中亦證述伊有與被告朋友先去看過卸
    貨鐵工廠，伊與運送車輛會合後，引導該車輛欲往鐵工廠卸
    貨時即遭警當場查獲（見原審卷第88頁）等語，復於本院上
    訴審審理中就伊於案發時持用與載運模具司機聯絡用之手機
    係被告所交付，被告當時確實要伊接一批貨，被告就是伊於
    自己所犯案件中所供述之外號「啤酒」之人，是被告的朋友
    「阿明」要伊將貨卸到鐵工廠，說要15,000元給伊；伊當時
    遭警查獲後，被告有打電話給伊說，不要供出被告，所以伊
    之前才說「啤酒」不是被告等情證述明確（見本院上訴卷第
    100-104 頁），且被告所提出之上訴理由狀內，亦陳明「伊
    係受劉禮增、阿明之託，將手機晶片交給甲○○」（見本院
    上訴卷第39頁），則被告嗣於本院上訴審審理時改稱上開手
    機是阿明交給甲○○（見本院上訴卷第121 頁）云云，顯非
    實在，推諉卸責用意甚明。證人甲○○於本院審理中又證稱
    ：「（啤酒是不是鄧鎮國？）不是，鄧鎮國我不熟。」，「
    （啤酒是不是劉禮增？）劉禮增我不熟。」，「（啤酒這人
    是誰？）他是乙○○的朋友，要問乙○○，連當時乙○○的
    真名我也不知道。」，「（誰帶你去鐵工廠？）是啤酒帶我
    去鐵工廠。」，「（所以你上次說啤酒是乙○○是不正確的
    ？）當天他有去，問我有空嗎？他朋友有貨問我要不要載，
    他們2 人都有去，啤酒不是在場的乙○○。」，「（你與載
    運模具的司機聯絡的手機是被告交給你嗎？）對。」等語（
    見本院98年1 月15日審判筆錄），雖改稱綽號「啤酒」之人
    並非被告乙○○本人，但亦證稱被告確有要其接一批貨，以
    及交付手機供甲○○連絡使用，被告空言否認與甲○○接洽
    聯繫，顯與事實不符，不足採信。至證人甲○○所指之「啤
    酒」，是否另有其人一節，按證人甲○○於96年11月15日警
    詢初訊及偵查初訊時固證稱：「乙○○有打電話給我（聯絡
    我前往載貨），最早是綽號『啤酒』打電話給我，乙○○也
    有打。」，惟嗣後於96年12月6 日警詢複訊及偵查複訊時即
    改稱：「綽號『啤酒』之人是乙○○」，「當日我被警方查
    獲時，乙○○撥打我行動電話，告訴我不要講到他，‧‧他
    還告訴我，如果警方訊問時，要隨便編1 個人名，我才想到
    『啤酒』這名字。」（見警二卷第57、63頁、偵查卷第25、
    67 、68 頁），於原審審理及本院上訴審審理中亦證稱「綽
    號『啤酒』之人是乙○○」（見原審卷第89頁、本院上訴卷
    第10 0、101 頁），證人甲○○於本院審理中雖又稱綽號「
    啤酒」之人並非被告乙○○本人，但與其於上開證述不符，
    何況被告乙○○於97年4 月8 日警詢中亦自承：「綽號啤酒
    的人是我本人」，「該支電話門號之晶片卡是香港籍綽號『
    阿明』的男子交付給我，要我交給甲○○的」云云（見原審
    卷第14 9頁），足見證人甲○○所指之「啤酒」，即係被告
    本人，並無他人，是證人甲○○於警詢初訊及偵查初訊、本
    院審理中所證「綽號『啤酒』之人並非被告乙○○」一節，
    自無足採。
  (四)被告於88年5 月31日晚間8 時許，在台北市士林區金雞廣場
    附近交付劉禮增擬充作創品公司押金之20萬元及作為聯絡用
    之行動電話號碼，並指示劉禮增聯絡貨車運送上開鋼鐵模具
    事宜，並於同年月29日晚間8 時許，在高雄市○○路367 號
    之住處樓下，邀甲○○接載前開夾藏海洛因之鋼鐵模具，經
    甲○○允諾後，再由被告於88年5 月30日交付上述00000000
    00號行動電話供甲○○聯絡使用等節，業已認定如前，則被
    告指示甲○○、劉禮增等人運輸毒品，於本案係立於主導之
    地位，顯係以正犯之意思參與本案犯行甚明，被告辯護意旨
    所陳被告所為僅屬幫助行為等語，自有未合。
  (五)公訴意旨雖認被告與甲○○約定，由甲○○於與運送車輛會
    合後，引導該車輛及人員前往高雄縣仁武鄉後港巷88號惠大
    鐵工廠卸貨，並應允以15,000元為報酬等情，然被告辯稱係
    「阿明」與甲○○聯繫將毒品運送至惠大鐵工廠，其並未應
    允甲○○以15,000元為報酬等語，又證人甲○○於原審證稱
    ：在庭的被告，並未載我到惠大鐵工廠瞭解運送的路線，而
    是被告的朋友「阿明」帶我到惠大鐵工廠，…，我之前陳述
    少說了一個人，被告的朋友「阿明」我忘記說了，事實上是
    被告找我載貨，但是運送到惠大鐵工廠以及載我到惠大鐵工
    廠看地點是「阿明」，…，被告只跟我聯絡要去楠梓交流道
    取貨等語（見原審卷第91-92 頁），參以證人甲○○於原審
    業已詳述其如何參與本案運送海洛因等情節，則其因與「阿
    明」不認識，故漏未提及係「阿明」指示其將毒品運送至惠
    大鐵工廠一節，尚可採信，則此部分公訴意旨應予更正，附
    此說明。被告另聲請傳訊證人丙○○、秦曾潮、丁○○及戊
    ○○等人，因被告罪證已很明確，此部分之聲請，核無必要
    ，並予敘明。
  (六)綜上所述，被告所辯上情，均屬卸責之詞，不足採信。本件
    事證明確，被告上開共同運輸第一級毒品、走私管制物品進
    口等犯行均堪認定。
三、論罪部分：
  (一)查被告行為後，刑法部分條文業於94年1 月7 日修正，同年
    2 月2 日公布，95年7 月1 日施行，修正後刑法第2 條第1
    項規定：「行為後法律有變更者，適用行為時之法律，但行
    為後之法律有利於行為人者，適用最有利於行為人之法律」
    。上開「從舊從輕」原則之規定乃與刑法第1 條罪刑法定主
    義契合，而貫徹法律禁止溯及既往原則，係規範行為後法律
    變更所生新舊法律比較適用之準據法，是刑法第2 條本身雖
    經修正，但刑法第2 條既屬適用法律之準據法，本身尚無比
    較新舊法之問題，應一律適用裁判時即修正後刑法第2 條規
    定以決定適用之刑罰法律。又為比較時應就罪刑有關之共犯
    、牽連犯、連續犯、結合犯，以及累犯加重、自首減輕暨其
    他法定加減原因（如身分加減）與加減例等一切情形，綜其
    全部罪刑之結果而為比較；且就比較之結果，須為整體之適
    用，不能割裂分別適用各該有利於行為人之法律，此即法律
    變更之比較適用所應遵守之「罪刑綜合比較原則」及「擇用
    整體性原則」（最高法院24年上字第4634號判例、最高法院
    95年5 月23日95年度第8 次刑庭會議決議參照）。爰就本件
    新舊法比較結果論述如下：
  1.按毒品危害防制條例第4 條第1 項之運輸第一級毒品罪，法
    定刑為「處死刑或無期徒刑；處無期徒刑者，得併科新臺幣
    1 千萬元以下罰金」，參諸被告行為時刑法第33條第5款 （
    規定罰金為1 元以上），並依現行法規所定貨幣單位折算新
    臺幣條例第2 條規定計，折算結果，前揭運輸第一級毒品罪
    法定刑得科銀元1 元（即新臺幣3 元）以上、新臺幣1 千萬
    元以下罰金。惟依被告行為後修正刑法第33條第5 款將罰金
    刑修正為：「新臺幣1 千元以上，以百元計算之」規定，上
    開運輸第一級毒品罪處罰條文之法定罰金刑最低額已提高為
    新臺幣1 千元以上，本案罰金刑最低度部分，經比較新舊法
    結果，以舊法較有利於被告，且罰金之加重，依修正後刑法
    第67條規定，其最高度及最低度同時加重之，比較修正前刑
    法第68條規定，僅加重其最高度，亦以修正前刑法規定有利
    於被告。
  2.被告行為後，刑法第28條關於共犯部分，修正前刑法第28條
    原規定：「2 人以上共同實施犯罪之行為者，皆為正犯」，
    修正後則為「2 人以上共同實行犯罪之行為者，皆為正犯」
    ，將舊法之「實施」修正為「實行」。原「實施」之概念，
    包含陰謀、預備、著手及實行等階段之行為，修正後僅共同
    實行犯罪行為始成立共同正犯。是新法共同正犯之範圍已有
    限縮，排除陰謀犯、預備犯之共同正犯。新舊法就共同正犯
    之範圍既因此而有變動，自屬犯罪後法律有變更，而非僅屬
    純文字修正，應有新舊法比較適用之問題，比較修正前，後
    之規定，以修正後之規定較有利於被告。
  3.綜合比較上開罰金最低度刑及共犯規定結果，以修正後之新
    法較有利於被告，依刑法第2 條第1 項但書規定，應適用較
    有利於被告之修正後刑法處斷。至被告之行為，無論依修正
    前刑法第47條或修正後第47條第1 項之規定均構成累犯，即
    無有利、不利之情形，自無庸為新、舊法之比較，應適用修
    正後之刑法第47條第1 項規定論以累犯，並加重其刑（最高
    法院97年4 月22日97年第2 次刑事庭會議刑議字第2 號決議
    意旨足參）。又刑法第55條有關想像競合犯之規定，修正前
    規定：「一行為而觸犯數罪名者，從一重處斷」，修正後規
    定：「一行為而觸犯數罪名者，從一重處斷。但不得科以較
    輕罪名所定最輕本刑以下之刑」。惟修正後刑法第55條但書
    係科刑之限制，為法理之明文化，非屬法律之變更，故無新
    舊法比較適用之問題，應逕適用修正後之新法。
  (二)按海洛因係經行政院依懲治走私條例第2 條第4 項公告之「
    管制物品項目及其數額」甲項第4 款之管制進出口物品，且
    為毒品危害防制條例第2 條第2 項第1 款所稱之第一級毒品
    。被告乙○○與其他共犯謀議分工，從泰國運輸海洛因私運
    管制物品進口至桃園縣中正機場後，再由桃園縣運輸至高雄
    縣而被查獲所為，係犯毒品危害防制條例第4 條第1 項之運
    輸第一級毒品罪，及懲治走私條例第2 條第1 項私運管制物
    品進口罪。被告與其他共犯謀議分工將上開內藏海洛因之模
    具3 組由泰國運輸入境、領貨、運往高雄，上開運輸行為之
    時間及空間密接，且於主觀犯意上，自始即計劃將毒品運輸
    至高雄，於法律上應評價以單一行為，而僅成立一罪。又被
    告與共犯劉禮增等人將海洛因私運入境，即已著手於運輸毒
    品之實行，雖因其後遭警跟監而查獲，其運輸行為仍屬既遂
    ，附此敘明。另被告持有毒品之低度行為，應為運輸之高度
    行為所吸收，不另論罪。被告與劉禮增、鄧鎮國、「阿明」
    等人間，就前開毒品自泰國進口至中正國際機場部分，所涉
    犯運輸第一級毒品罪與私運管制物品進口罪2 罪間，互有犯
    意聯絡及行為分擔，皆為共同正犯。已判決確定之同案被告
    甲○○於前開毒品運送至國內後，就前開毒品自桃園縣運輸
    至高雄縣部分參與運輸犯行，係事中共犯，就上開運輸第一
    級毒品罪部分，與被告乙○○、劉禮增、鄧鎮國、「阿明」
    等人間具有犯意聯絡及行為分擔，亦屬共同正犯。被告與其
    他共犯利用不知情之證人陶克平、洪秀薷、蕭寶珠、于滋濤
    、秦曾潮等人遂行犯罪，為間接正犯。又被告所犯上開2 罪
    ，為一行為觸犯2 罪名，屬於裁判上一罪之想像競合犯，應
    從一重之運輸第一級毒品罪處斷。被告曾有如上開事實欄所
    載假釋期滿執行完畢之事實，有臺灣高等法院被告前案紀錄
    表在卷可憑，被告受有期徒刑之執行完畢，於5 年內故意再
    犯有期徒刑以上之本罪，應適用修正後之刑法第47條第1 項
    規定論以累犯，並加重其刑。被告所犯運輸第一級毒品罪，
    其法定刑為死刑或無期徒刑部分，依刑法第64條第1 項、第
    65條第1 項之規定，不得加重，僅就罰金部分予以加重。
  (三)按刑法第59條之酌量減輕其刑，必於犯罪之情狀，在客觀上
    足以引起一般同情，認為即予宣告法定低度刑期，猶嫌過重
    者，始有其適用（最高法院51年台上字第899 號判例要旨足
    參），本件查獲扣案之上開海洛因數量淨重高達20公斤餘，
    市價不菲，如流入市面危害社會情節重大，且被告係指示共
    犯劉禮增、甲○○聯絡貨車運送上開鋼鐵模具事宜，於本案
    運輸毒品參與程度較高，雖未及流入毒品市場販售，仍難認
    被告犯罪情狀，在客觀上有何足以引起一般同情之情形，依
    據上開說明，本院自無從適用刑法第59條減輕其刑。
四、原審因予被告乙○○論罪科刑，固非無見，惟查被告行為後
    ，關於刑法第28條、第47條等規定已有修正，被告所為應適
    用修正後之刑法第28條、第47條第1 項等規定（如上所述）
    ，原判決誤予適用修正前刑法第28條、第47條等規定，自有
    未合。被告乙○○上訴意旨，仍執前詞，否認犯行，指摘原
    判決不當，固無理由，惟原判決既有上述可議，自應由本院
    將原判決撤銷改判。審酌本案查獲扣案之上開海洛因數量淨
    重高達20公斤餘，市價不菲，如流入市面危害社會情節重大
    ，被告係指示共犯劉禮增、甲○○聯絡貨車運送上開鋼鐵模
    具事宜，於本案運輸毒品參與程度較高，並考量共犯劉禮增
    因本案經判處無期徒刑確定及共犯甲○○經判處有期徒刑12
    年確定（均如前述），被告犯後態度等一切情狀，量處如主
    文所示之無期徒刑，並依法宣告褫奪公權終身。又扣押之海
    洛因（毛重達21142 公克，淨重20 171公克，驗餘淨重2013
    8.99公克）為第一級毒品，且由法務部調查局保管中，尚未
    執行銷燬，此有該局97年3 月25日調緝參字第09700115840
    號函足佐（見原審卷第134 頁），爰依毒品危害防制條例第
    18條第1 項前段沒收銷燬；另扣案之鋼鐵模具3 組為供運輸
    海洛因毒品所用之物，且係由共犯鄧鎮國負責在泰國某地，
    以該鋼鐵模具夾藏毒品，該3 組鋼鐵模具應屬共犯鄧鎮國所
    有之物，且由內政部警政署航空警察局扣案中，尚未接獲檢
    察官執行處分命令，此有該局97年3 月25日航警刑字第0970
    08118 號函足佐（見原審卷第135 頁），爰依共犯共同責任
    原則，併依同條例第19條第1 項諭知沒收。至於共犯甲○○
    所駕駛之車牌號碼YW-9588 號自用小貨車及所使用之行動電
    話1 具，非屬專供運輸上開海洛因毒品所用之器具，又共犯
    甲○○雖使用該物品犯罪，然未能證明係屬被告或其其他共
    犯所有之物，又在共犯劉禮增處所扣得之20萬元，係準備供
    交付創品公司押金之用，尚難認為與本件犯罪有何直接關連
    ，則上開自用小貨車、行動電話1 具及20萬元，爰不併為沒
    收之諭知。
五、公訴人於原審移送併辦部分（臺灣高雄地方法院檢察署97年
    度偵字第4061號，見原審卷第126 之1 頁），核與起訴部分
    之犯罪事實相同，係屬單純一罪之同一案件，附此敘明。
據上論結，應依刑事訴訟法第369 條第1 項前段、第364 條、第
299 條第1 項前段，毒品危害防制條例第4 條第1 項、第18條第
1 項前段、第19條第1 項，懲治走私條例第2 條第1 項、第11條
，刑法第2 條第1 項但書、第11條、第28條、第47條第1 項、第
55 條 、第37條第1 項，判決如主文。
本案經檢察官孫小玲到庭執行職務。
中    華    民    國    98    年    1     月    22    日
                  刑事第五庭    審判長法  官  曾永宗
                                      法  官  王伯文
                                      法  官  任森銓
以上正本證明與原本無異。
如不服本判決應於收受本判決後10日內向本院提出上訴書狀，其
未敘述上訴理由者，並得於提起上訴後10日內向本院補提理由書
狀（應附繕本）「切勿逕送上級法院」。
中    華    民    國    98    年    1     月    22    日
                                      書記官  廖素珍
附錄本判決論罪科刑法條：
毒品危害防制條例第4 條第1項
製造、運輸、販賣第一級毒品者，處死刑或無期徒刑；處無期徒
刑者，得併科新臺幣1 千萬元以下罰金。
懲治走私條例第2 條第1項
私運管制物品進口、出口逾公告數額者，處7 年以下有期徒刑，
得併科新臺幣3 百萬元以下罰金。


司法院資訊處製作；財團法人民間司法改革基金會備份。
